【裁判字號】    99,刑智上易,40
【裁判日期】    990719
【裁判案由】    違反著作權法
【裁判全文】
智慧財產法院刑事判決
                                  99年度刑智上易字第40號
上  訴  人  甲○○
即  被  告
上  訴  人  乙○○
即  被  告
上二人共同
選任辯護人  葉志飛律師
            黃柏承律師
上列上訴人因違反著作權法案件，不服臺灣板橋地方法院九十八
年度易字第三一三六號，中華民國九十九年三月五日第一審判決
（起訴案號：臺灣板橋地方法院檢察署九十八年度偵字第七一○
一、七七九一號），提起上訴，本院判決如下：
    主  文
上訴駁回。
    事  實
一、甲○○前因違反著作權法案件，經臺灣板橋地方法院以九十
    六年度簡上字第五四七號判處有期徒刑一年，減刑為有期徒
    刑六月確定，於民國九十六年十一月十九日徒刑易科罰金執
    行完畢。詎猶不知悔改，與配偶李雅荷（未經起訴）、友人
    乙○○均明知日本動畫「花田少年史」視聽著作為齊威國際
    多媒體股份有限公司（下稱齊威公司）享有在臺灣地區VCD
    、DVD 、錄影帶重製權之著作財產權之專屬授權；韓國電視
    劇「老天爺啊！給我愛」視聽著作為晶偉股份有限公司（下
    稱晶偉公司）享有在臺灣地區DVD 重製權之著作財產權之專
    屬授權；日本電視劇「料理新人王（日文片名：『Bambi no
    ! 』或『料理新鮮人』）」視聽著作為昇龍數位科技股份有
    限公司（下稱昇龍公司）享有在臺灣地區DVD 重製權之專屬
    授權之著作財產權，竟基於明知係侵害著作財產權之光碟重
    製物而散布之犯意連絡，自九十七年十月間起至同年十一月
    間止，由甲○○及李雅荷利用其等申辦之「lovegba 」帳號
    連結電腦連結網際網路，在PChome露天拍賣網站上經營賣場
    ，刊登販賣盜版「花田少年史」、「老天爺啊！給我愛」及
    「料理新人王」等視聽著作光碟片之廣告，並由乙○○提供
    其申用之中國信託商業銀行帳號000000000000號（起訴書誤
    載為00000000000000號），供買家以匯款方法交付價金後，
    再將盜版「花田少年史」、「老天爺啊！給我愛」、「料理
    新人王」光碟片寄交買家，以此方式共同散布盜版光碟片牟
    利，侵害齊威公司、晶偉公司及昇龍公司之著作財產權。嗣
    因齊威公司、晶偉公司、昇龍公司職員在上揭網路賣場分別
    購得甲○○、李雅荷及乙○○共同販賣之「花田少年史」光
    碟二片、「老天爺啊！給我愛」光碟六片、「料理新人王」
    光碟二片，發現均係盜版品，報警處理後，始悉上情。
二、案經齊威公司訴由內政部警政署保安警察第二總隊第一大隊
    第二中隊報告、晶偉公司訴由臺北縣政府警察局瑞芳分局移
    送臺灣板橋地方法院檢察署檢察官偵查起訴及移送併辦。
    理  由
壹、程序方面：
  (一)按被告於警察詢問及偵查訊問時所為之供述，非出於強暴、
    脅迫、利誘、詐欺、疲勞訊問、違法羈押或其他不正方法取
    得，依刑事訴訟法第一百五十六條第一項、第一百五十八條
    之二規定，自得採為證據。
  (二)次按被告以外之人於審判外之陳述，雖不符刑事訴訟法第一
    百五十九條之一至第一百五十九條之四之規定，然經當事人
    於審判程序同意作為證據，法院審酌該言詞陳述作成時之情
    況，認為適當者，亦得為證據，刑事訴訟法第一百五十九條
    之五第一項定有明文；當事人、代理人或辯護人於法院調查
    證據時，知有刑事訴訟法第一百五十九條第一項不得為證據
    之情形，而未於言詞辯論終結前聲明異議者，視為有前項之
    同意，同法條第二項定有明文。本件告訴代理人丙○○、丁
    ○○於警詢時之供述（見臺灣板橋地方法院九十八年度偵字
    第七一○一號偵查卷第三三頁至第三五頁、九十八年度偵字
    第七七九一號偵查卷第五頁至第七頁）及證人林妏霞於警詢
    中之陳述（見臺灣板橋地方法院九十八年度偵字第七一○一
    號偵查卷第二六頁至第三十頁），乃審判外之陳述而屬傳聞
    證據，而被告就該審判外之供述，於原審審理時雖不爭執其
    證據能力（見原審卷第六五頁至第六五頁反面），惟於本院
    審理時則爭執其所主張之事實（見本院卷第七五頁至第七六
    頁），本院審酌上開證人陳述作成時之情況，雖無違法取證
    之情形，然既經被告爭執其主張之事實，依諸前揭規定，其
    所為之陳述，應無證據能力。
  (三)復按被告以外之人於偵查中向檢察官所為之陳述，除顯有不
    可信之情況者外，得為證據，刑事訴訟法第一百五十九條之
    一第二項規定明確。本件證人林妏霞於偵查中以證人身分向
    檢察官所為之供述，雖為被告以外之人於審判外之言詞陳述
    ，惟業經其具結在卷（見臺灣板橋地方法院九十八年度偵字
    第七一○一號偵查卷第三○五頁），與法定要件相符，本院
    亦認以之作為證據為適當，依上開規定，本件證人於偵查中
    向檢察官所為之陳述，有證據能力。
  (四)另按被告以外之人於審判外之言詞或書面陳述，除法律有規
    定者外，不得作為證據，刑事訴訟法第一百五十九條第一項
    定有明文。依前揭規定之反面解釋，被告以外之人於審判中
    之言詞或書面陳述，得作為證據。本件證人李雅荷及乙○○
    於原審審判中，業經以證人身分具結（見原審卷第七十頁、
    第七一頁）而為陳述，並經檢察官之交互詰問或被告之反對
    詰問，洵無妨害被告之防禦權之虞，本院亦認以之作為證據
    為適當，依上開規定，本件證人於原審程序中所為之陳述，
    有證據能力。
  (五)再按刑事偵查技術上所謂之「釣魚」，係指對於原已犯罪或
    具有犯罪故意之人，以設計引誘之方式，迎合其要求，使其
    暴露犯罪事證，再加以逮捕或偵辦者而言，此項誘捕行為，
    並無故入人罪之教唆犯意，更不具使人發生犯罪決意之行為
    。而所謂「陷害教唆」，則係指行為人原不具犯罪之故意，
    純因司法警察之設計教唆，始萌生犯意，進而實施犯罪構成
    要件之行為者而言。前者純屬偵查犯罪技巧之範疇，並未違
    反憲法對於基本人權之保障，且於公共利益之維護有其必要
    性，故依「釣魚」方式所取得之證據資料，若不違背正當法
    定程序，法律不予禁止，原則上尚非無證據能力。而後者因
    係以引誘或教唆犯罪之不正當手段，使原無犯罪故意之人，
    因而萌生犯意並實施犯罪行為，再進而蒐集其犯罪之證據加
    以逮捕偵辦，其手段難謂正當，且已逾越偵查犯罪之必要程
    度，顯然違反憲法對於基本人權之保障，對於公共利益之維
    護並無意義，因此所取得之證據資料，應不認其具有證據能
    力（最高法院九十九年度台上字第三○六九號判決意旨參照
    ）。經查，被告二人就本件扣案盜版「花田少年史」光碟二
    片、盜版「老天爺啊！給我愛」光碟六片及併案部分之盜版
    「料理新人王」光碟二片部分，於本院審理時爭執上開證據
    係經陷害教唆所取得之證據，應無證據能力云云（見本院卷
    第七七頁）。惟查，本件告訴人齊威公司、晶偉公司及昇龍
    公司職員係在被告所經營之網路賣場上購得上開光碟片，而
    上開光碟片復為被告網站上所公開販售之物品，將上開物品
    上架販售乃基於被告之故意行為，並非齊威公司、晶偉公司
    及昇龍公司職員之教唆，換言之，齊威公司、晶偉公司及昇
    龍公司之職員並未教唆被告將上開光碟片放置於網站上販售
    ，自不能認為齊威公司、晶偉公司及昇龍公司之職員循正常
    程序自被告所經營之網路賣場上購得上開光碟片為「陷害教
    唆」行為取得之證物，本院審酌上開扣案光碟之取得，並無
    證據足認其係出於陷害教唆等不法目的所為，是被告所辯，
    不足為採。
  (六)至本件認定事實所引用之本件卷證所有證據（文書證據），
    檢察官及被告於本院均未主張排除前開書證之證據能力，且
    迄於本院言詞辯論終結前均未表示異議（見本院卷第七六頁
    至第七七頁），本院經審酌前開書證並非公務員違背法定程
    序所取得，亦無刑事訴訟法第一百五十九條之四顯有不可信
    之情況，故上揭卷證證據（文書證據），均應有證據能力。
貳、實體方面：
一、本案經本院審理結果，認原判決認事用法及量刑均無違誤，
    應予維持，爰予逕行引用原判決所記載之事實、證據及理由
    。
二、上訴人即被告甲○○及乙○○上訴意旨略以：
  (一)本件告訴代理人丙○○及丁○○於警詢時之供述，暨扣案盜
    版「花田少年史」光碟二片、盜版「老天爺啊！給我愛」光
    碟六片及併案部分之盜版「料理新人王」光碟二片部分，既
    係經「陷害教唆」所取得之證據，均應無證據能力。
  (二)被告乙○○僅係將提款卡借李雅荷無償使用，並未收取費用
    ，且被告乙○○對該帳戶並無支配力。又被告甲○○與李雅
    荷係夫妻關係，以目前社會之情況，夫妻共同使用同一網路
    帳號乃正常事情，自不得以甲○○與李雅荷使用同一網路帳
    號為夫妻關係，即遽認甲○○販賣盜版光碟之事實。再者，
    檢察官之起訴書及原審之判決書均非使用積極證據以證明被
    告犯罪，而係以推測之詞認定被告有犯罪事實。復以原審並
    無足夠證據證明被告有犯罪之事實。爰請求法院諭知無罪判
    決，給予被告自新之機會。
三、惟查：
  (一)有關被告甲○○所辯系爭光碟片之取得係因「陷害教唆」行
    為而來，應不具證據能力一節，業經本院於前述程序方面(五)
    欄說明綦詳，被告甲○○既不否認其與其配偶李雅荷所共同
    申辦之「lovegba」帳號連結至PChome露天拍賣網站上所經
    營之賣場上確有刊登販賣盜版「花田少年史」、「老天爺啊
    ！給我愛」及「料理新人王」等視聽著作光碟片之廣告，並
    有將盜版光碟片販售予告訴人齊威公司、晶偉公司及昇龍公
    司職員之事實，顯見其主觀上確有侵害他人著作財產權之犯
    意，客觀上亦有侵害他人著作財產權之行為，上開販售盜版
    光碟片之行為既不違反其本意，則其辯稱係受告訴人陷害教
    唆云云，顯係卸責之詞，不足採信。又被告甲○○於本院審
    理時辯稱其雖與李雅荷共同使用上開網路帳號，惟實際上均
    由李雅荷從事販賣盜版光碟片之行為，其僅係利用該帳號購
    買嬰兒用品云云。被告上開辯詞，未見其舉證證明，雖其於
    本院審理時提出其配偶李雅荷所使用之日記本，證明確係由
    其配偶李雅荷單獨從事盜版光碟片之販售行為。姑不論李雅
    荷乃被告甲○○之配偶，其所為陳述或所製作之文書本有高
    度偏頗可能，即以李雅荷所謄寫之日記內容以觀，其就日常
    生活瑣事，諸如豆花50元、郵票10元、地鐵8 元、影印2.5
    元等諸多瑣事雖有記載，惟其卻係自本案發生之月份（即九
    十七年十月）開始記載，十月份以前則完全空白，換言之，
    倘李雅荷確有記帳習慣，且不論如何繁瑣，均錙銖必錄，何
    以在十月份以前完全無任何紀錄，足見上開日記若非臨訟製
    作，亦係避重就輕之舉，尚難證明被告於系爭網路帳戶內確
    無參與販賣盜版光碟之行為。系爭網路帳戶既為被告與李雅
    荷共用，被告自然知悉該網路上所陳列販售之物品為何，而
    其曾因相類似之違反著作權法案件經判刑確定，對於在網路
    上販售盜版光碟乃非法行為一節自應有所警惕，詎其仍與李
    雅荷共同使用相同網路帳號，而該網路帳號確有販售盜版光
    碟情事，自堪信被告確有參與共同販售盜版光碟，其事證已
    臻明確。
  (二)至被告乙○○部分，其雖辯稱僅係提供金融帳戶供李雅荷使
    用，不知李雅荷究竟以該帳戶做何行為云云，惟查，李雅荷
    之配偶甲○○乃我國國民，倘李雅荷確有使用金融帳戶之需
    ，自可使用甲○○之帳戶，何以其卻向乙○○借用帳戶？而
    系爭帳戶雖係借予李雅荷使用，惟乙○○及李雅荷二人均有
    動支帳戶內款項之權利，事實上亦有動支之事實，而甲○○
    、李雅荷二人利用系爭帳戶作為販賣盜版光碟時收受他人匯
    款之帳戶，顯見乙○○亦有獲取不當利益之事實。況近年來
    詐騙集團利用人頭帳戶從事不法犯罪時有所聞，司法單位透
    過各種媒體宣導亦行之多年，被告等不可能委為不知，詎被
    告乙○○仍恣意將其金融帳戶借予他人使用，其辯稱不知甲
    ○○、李雅荷取得系爭金融帳戶後作何使用云云，顯係卸責
    之詞，亦不足採。
四、原審調查後，認被告甲○○、乙○○犯行事證明確，應依著
    作權法第九十一條之一第三項、第二項之規定論科，並認定
    被告二人與李雅荷間，有犯意聯絡與行為分擔，應論以共同
    正犯；又以刑事法若干犯罪行為態樣，本質上原具有反覆、
    延續實行之特徵，立法時既予特別歸類，定為犯罪構成要件
    之行為要素，則行為人基於概括之犯意，在密切接近之一定
    時、地持續實行之複次行為，倘依社會通念，於客觀上認為
    符合一個反覆、延續性之行為觀念者，於刑法評價上，即應
    僅成立一罪，學理上所稱「集合犯」之職業性、營業性或收
    集性等具有重複特質之犯罪均屬之，例如經營、從事業務、
    收集、販賣、製造、散布等行為概念者（最高法院九十五年
    度台上字第一○七九號判決意旨參照），認為就被告自九十
    七年十月間起至九十七年十一月止所為多次散布前揭盜版光
    碟片之行為，具有不斷反覆實施之特性，故在行為概念上，
    應評價認係包括一罪之集合犯，僅論以一罪。另就移送併辦
    部分之被告等販賣盜版「料理新人王」光碟之事實，與被告
    經起訴並論罪部分，有集合犯之一罪關係，為起訴效力所及
    ，併予審究，分別審酌被告甲○○前已因違反著作權法案件
    經原審論罪科刑並減刑確定，經執行完畢未久，竟再犯本案
    ，顯示前次刑之執行、減刑之寬典，均未收警惕及獎勵自新
    之效；被告乙○○提供帳戶，參與本案犯行，其等隱身幕後
    ，由大陸地區寄出盜版光碟，並以虛偽之寄件地址掩飾身分
    ，犯行經相當謀劃、分工，危害性高於一般，所為非僅侵害
    他人之著作財產權，影響知識經濟產業之發展，更損及我國
    保護智慧財產權之國際形象，並助長盜版光碟之流通，危害
    市場競爭秩序，亦對民眾價值判斷及尊重智慧財產權之守法
    觀念形成誤導，犯後未見悔意，反飾詞試圖誤導法院認定，
    因此認為被告固無據實陳述之義務，然其等缺乏為自己行為
    負責之觀念，自應量處相當之刑責，以謀收矯治、警惕及社
    會防衛之效，兼衡被告乙○○並無前科之素行、二人犯罪之
    動機、目的、販賣之次數、時間、所得利益、參與程度等一
    切情狀，並參考檢察官之求刑，各量處被告等如主文所示之
    刑，且就被告乙○○部分諭知易科罰金折算標準，以資懲儆
    ，再依著作權法第九十八條規定，沒收本案扣押之光碟。原
    審之認事用法並無違誤，量刑尚稱妥適。被告二人上訴否認
    犯罪，指摘原判決不當，依上揭說明並無理由，應駁回之。
據上論斷，依刑事訴訟法第三百六十八條、第三百七十三條，判
決如主文。
本案經檢察官高碧霞到庭執行職務。
中    華    民    國    99    年    7     月    19    日
                    智慧財產法院第一庭
                          審判長法  官  李得灶
                                法  官  林欣蓉
                                法  官  汪漢卿
以上正本係照原本作成。
不得上訴。
中    華    民    國    99    年    7     月    19    日
                                書記官  邱于婷
附錄：本案論罪科刑法條全文
著作權法第91條之1
擅自以移轉所有權之方法散布著作原件或其重製物而侵害他人之
著作財產權者，處三年以下有期徒刑、拘役，或科或併科新臺幣
五十萬元以下罰金。
明知係侵害著作財產權之重製物而散布或意圖散布而公開陳列或
持有者，處三年以下有期徒刑，得併科新臺幣七萬元以上七十五
萬元以下罰金。
犯前項之罪，其重製物為光碟者，處六月以上三年以下有期徒刑
，得併科新臺幣二十萬元以上二百萬元以下罰金。但違反第八十
七條第四款規定輸入之光碟，不在此限。
犯前二項之罪，經供出其物品來源，因而破獲者，得減輕其刑。


司法院資訊處製作；財團法人民間司法改革基金會備份。
